臺灣高等法院臺中分院刑事裁定
111年度毒抗字第353號
抗  告  人  
即  被  告  邱志銘



上列抗告人即被告因違反毒品危害防制條例案件（臺灣南投地方
檢察署110年度毒偵字第551號、111年度毒偵緝第12號），經檢
察官聲請送強制戒治，不服臺灣南投地方法院中華民國111年3月
10日第一審刑事裁定（111年度毒聲字第66號。聲請案號：臺灣
南投地方檢察署111年度聲戒字第14號），提起抗告，本院裁定
如下：
    主  文
抗告駁回。
    理  由
一、抗告意旨略以：抗告人即被告甲○○因施用毒品案件，前經臺
    灣南投地方法以110年度毒聲字第307號裁定抗告人應送勒戒
    處所觀察勒戒，原裁定僅根據勒戒處所陳報的內容，即裁定
    抗告人應入戒治處所強制戒治，欠缺詳盡的理由，且一律依
    據勒戒處所陳報的內容作為判定應否送強制戒治之依據，使
    勒戒處所的心理評估師權力過大，致調查未詳盡而誤判，故
    依法提起抗告等語。
二、按觀察、勒戒後，檢察官或少年法院（地方法院少年法庭）
    依據勒戒處所之陳報，認受觀察、勒戒人無繼續施用毒品傾
    向者，應即釋放，並為不起訴之處分或不付審理之裁定；認
    受觀察、勒戒人有繼續施用毒品傾向者，檢察官應聲請法院
    裁定或由少年法院（地方法院少年法庭）裁定令入戒治處所
    強制戒治，其期間為6 個月以上，至無繼續強制戒治之必要
    為止。但最長不得逾1 年，毒品危害防制條例第20條第2 項
    定有明文。次按，有無繼續施用毒品傾向之評估標準，並非
    完全以受勒戒人勒戒後之結果為準，勒戒前之各種情況，仍
    應作為評估之依據。依勒戒處所評分說明手冊規定，係以前
    科紀錄與行為表現、臨床評估、社會穩定度三項合併計算分
    數，每一大項皆有靜態因子與動態因子。先以靜態因子分數
    評分，靜態因子分數總分在60分（含）以上為「有繼續施用
    毒品傾向」：60分以下，與動態因子分數相加，如果總分在
    60分（含）以上，為「有繼續施用毒品傾向」。是被告有無
    「繼續施用毒品傾向」，係依具體個案之臨床實務及相關事
    證等情綜合判定，有其相當之專業依據及標準，且涉及專門
    醫學。又衡酌強制戒治之目的，係為協助施用毒品者戒斷毒
    品之心癮及身癮，所為之一種保安處分類型，而該評估標準
    係適用於每一位受觀察、勒戒處分之人，具一致性、普遍性
    、客觀性，綜合判斷之結果，倘其評估由形式上觀察，無擅
    斷或濫權等明顯不當之情事，法院宜予尊重。
三、經查，抗告人因施用第一、二級毒品案件，經檢察官聲請觀
    察、勒戒，由臺灣南投地方法院以110 年度毒聲字第307 號
    裁定送勒戒處所觀察、勒戒。而抗告人經觀察、勒戒後，經
    法務部○○○○○○○○附設勒戒處所評定其前科紀錄與行為表現32
     分、臨床評估36分、社會穩定度0 分，總分68 分( 小計：
    靜態因子62 分、動態因子6 分) ，綜合判斷認定有繼續施
    用毒品傾向，有上開裁定、法務部○○○○○○○○111 年3 月1 日
    雲所衛字第11140000420 號函暨檢附之有無繼續施用毒品傾
    向證明書及評估標準紀錄表附於111 年度毒偵緝字第12號偵
    查卷可稽。又上開評估標準紀錄表係由符合醫師資格之人所
    為之評斷，並無程序違法之情狀；且觀該評估標準紀錄表記
    載之評分，係該所相關專業知識經驗人士，於被告觀察、勒
    戒期間，依其本職學能在各該具體項目，就個案之臨床實務
    及相關事證，一一評估後所為之綜合判斷，自得憑以判斷被
    告有無繼續施用毒品傾向之證明，則該勒戒處所綜合評分者
    依個案之臨床實務及具體事證，判定抗告人為「有繼續施用
    毒品傾向」，則原審裁定依據無繼續施用毒品傾向證明書及
    評估標準紀錄表，裁定抗告人應入戒治處所強制戒治，核無
    違誤，並無裁定未附理由之情事，抗告意旨徒憑己見，以原
    裁定理由不夠詳盡，判定有無繼續施用傾向的醫師權力過大
    等空泛理由，指摘原裁定，自無可採。
四、綜上所述，原審以檢察官聲請意旨並無不合，依據毒品危害
    防制條例第20條第2項後段，裁定抗告人令入戒治處所施以
    強制戒治，其期間為6個月以上，至無繼續強制戒治之必要
    為止，但最長不得逾1年，經核其認事用法均無違誤。抗告
    意旨仍以前詞提起抗告，指摘原裁定不當，為無理由，應予
    駁回。
據上論斷，依刑事訴訟法第412條，裁定如主文。
中　　華　　民　　國　　111 　年　　4 　　月　　15　　日
         　刑事第一庭    審判長法　官  江  德  千
　　　　　　　　　　　　　　   法　官  簡  源  希
　　　　　　　　　　　　　　　 法　官  高  增  泓                          
以上正本證明與原本無異。     
不得抗告。
                               書記官  黃  美  珍
　　　　　　　　　　　　　　　 
中　　華　　民　　國　　111 　年　　4 　　月　　15　　日